臺灣高等法院交通事件裁定　　　　　　　　　　　　九十三年度交抗字第八九五號
　　抗　告　人
　　即受處分人　甲○○
右列抗告人因違反道路交通管理處罰條例案件，不服臺灣宜蘭地方法院中華民國九十
三年十月二十二日所為裁定（九十三年度交聲字第一三六號），提起抗告，本院裁定
如左：
    主  文
抗告駁回。
    理  由
一、抗告意旨略以：(一)本件之爭點在於本件交通違規事件是否已處罰確定？(二)依違反
    道路交通管理事件統一裁罰標準及處理規則第六十條第一項前段規定：聲明異議
    事件，除法院已依職權或依原處罰機關或受處分人之聲請，有停止執行之裁定外
    ，……。查本件係已處罰確定之事件，且已將執行在即，苟本件尚未確定，何以
    聲明異議事件須有停止執行裁定之規定，徵諸前揭條文規定，本件係已處罰確定
    之事件，必要時可有停止執行之措施？(三)次查法律關係必須確定後始有執行之問
    題，其三年不執行並不會使法律關係導致不確定，一般民、刑事必須法院裁判確
    定始可執行，並不會因為未執行而致法律關係不確定，原裁定之見解容有舛誤。
    (四)又執行必須處罰確定後始可執行，既然處罰機關二個月內未逕行裁處，不能使
    本件處罰確定，勢必無期限延長其確定之時間，三年之執行時效期間豈不成贅文
    ，原裁定之理由顯有矛盾。是本件處罰既已確定，則原裁定殊有違誤，依法提起
    抗告，請求撤銷原裁定。
二、本院查：
（一）抗告人即受處分人甲○○於民國九十一年四月十一日酒後（0.54MG/L）駕車，
      經警在臺北市○○路當場攔檢並掣單舉發，為抗告人所不爭執，並有舉發違規
      通知單及吐氣酒精測試值各一紙可稽，是抗告人確有酒後駕車之違規行為。
（二）依行政罰類推適用刑法第二條第一項及稅捐稽徵法第四十八條之三揭示之從新
      從輕原則，道路交通管理處罰條例於九十年一月十七日修正，其中第五十三條
      第一項第一款，自九十年六月一日起施行。經比較新舊法，以舊法較為有利，
      原處分機關依舊法裁決處罰（以下簡稱裁罰）抗告人新臺幣一萬二千元，並吊
      扣駕駛執照六個月，即無不合。
（三）又依抗告人行為時之道路交通管理處罰條例第九十條第二項規定：「前項案件
      自確定之日起逾三年未執行者，免予執行。」，係就違反道路交通管理事件之
      「執行」時效所為規定，其目的在避免已確定之法律關係，因遲未執行致生法
      律秩序不安定之結果，同時保障人民之權益，而所謂「前項案件自確定之日」
      ，係指交通主管機關依被舉發人違反交通規定之情形，依道路交通管理處罰條
      例第十二條至第八十四條所定各條罰則裁罰確定者，是若經交通主管機關裁罰
      後，因不服該裁罰，依法定程序向法院聲明異議，自應於該聲明異議案件經法
      院裁定確定後始謂之「案件確定」。查本件抗告人於九十年四月十一日為警舉
      發上開（一）所載交通違規，並開立違反道路交通管理事件通知單（以下簡稱
      舉發單），後於九十三年八月三十一日原處分機關始據該舉發單裁罰，抗告人
      不服該裁罰，依法聲明異議，並於原審裁定後再向本院提起抗告，依上開說明
      ，本件交通違規事件於本院裁定前，尚未確定甚然，是本件交通違規事件之處
      罰既未確定，即無適用上揭舊法規定而免予執行之餘地。抗告人主張本件違規
      事件已逾三年，依法應免予執行云云，實有誤解，自非可採。
（四）又因違反道路交通管理處罰條例之行為，經警開立舉發單，該舉發單僅屬交通
      主管機關據以裁罰之依據，並非交通主管機關所為之裁罰處分，而行為人因交
      通違規遭開立舉發單後，迄至移送交通主管機關裁罰之期間，道路交通管理處
      罰條例並未設有時效之規定，故難認舉發單開立後逾三年，交通主管機關即不
      得再依該舉發單據以為裁罰之處分。至道路交通管理事件統一裁罰標準及處理
      細則第四十四條第一項固規定：違反道路交通管理事件行為人，未依規定自動
      繳納罰鍰，或未依規定到案聽候裁決，處罰機關應於舉發違反道路交通管理事
      件通知單送達後二個月內依基準表逕行裁決之。惟該細則係屬行政規則，端在
      促使各處罰機關儘速處理，以免形成積案，導致無法達成交通管理之目的，本
      件原處分機關未依上開細則規定於舉發單送達後二個月內依基準表逕行裁罰，
      固有處分遲延或行政管理上之缺失，但並不違法，原處分機關所作成之裁決處
      分，仍屬合法有效。抗告人謂：處罰機關二個月內未逕行裁處，不能使本件處
      罰確定，勢必無期限延長其確定之時間，三年之執行時效期間成為贅文云云，
      亦非可取。
（五）復者，行政執行除法律另有規定外，不因聲明異議而停止執行，行政執行法第
      九條第三項定有明文。故違反道路交通管理事件統一裁罰標準及處理規則第六
      十條第一項前段所定：「聲明異議事件，除法院已依職權或依原處罰機關或受
      處分人之聲請，有停止執行之裁定外，原裁決依下列規定處理：」，即係依循
      行政執行法之規定而訂定之，顯見行政處分係於案件未確定前即得執行，抗告
      人所稱：如本件尚未確定，何以聲明異議事件須有停止執行裁定之規定云云，
      顯曲解法律條文，不足為採。
（六）綜上，原審認抗告人聲明異議無理由而裁定駁回其異議，核無違誤，抗告人抗
      告意旨仍執前詞指摘原裁定不當，殊屬無據，應予駁回。
三、據上論結，應依道路交通案件處理辦法第二十六條、刑事訴訟法第四百十二條，
    裁定如主文。
中　　　華　　　民　　　國　　　九十三　　　年　　十二　　月　　二十　　日
                              臺灣高等法院交通法庭
                                  審判長法  官　吳　　　敦
                                        法  官  張　傳　栗
                                        法  官  許　仕　楓
右正本證明與原本無異。
不得再抗告。
                                        書記官　劉　貞　達
中　　　華　　　民　　　國　　　九十三　　　年　　十二　　月　　二十　　日
